【裁判字號】    97,消債更,2164
【裁判日期】    980310
【裁判案由】    更生事件
【裁判全文】
臺灣板橋地方法院民事裁定          97年度消債更字第2164號
聲  請  人  甲○○
代  理  人  杜冠民律師
上列當事人因消費者債務清理事件，聲請更生，本院裁定如下：
    主  文
聲請駁回。
聲請程序費用由聲請人負擔。
    理  由
一、按債務人不能清償債務或有不能清償之虞者，得依本條例所
    定更生或清算程序，清理其債務，消費者債務清理條例第3
    條定有明文。而所謂「不能清償債務」，係指債務人欠缺清
    償能力，對於已屆清償期，且已受請求之債務之全部或主要
    部分，客觀上可預見其為一般且繼續的不能清償之財產狀態
    之謂。又清償能力係由財產、信用、勞力三者構成，雖無足
    夠財產，如有良好之信用、優良之技術或持續不斷之勞力，
    即屬有清償債務之可能。
二、本件聲請意旨略以：聲請人積欠債務總金額為新臺幣（下同
    ）1,979,350 元，因有不能清償債務之情事，前已提出債權
    人清冊，依消費者債務清理條例第151 條第1 項規定以書面
    向最大債權金融機構萬泰商業銀行（下稱萬泰銀行）申請前
    置協商債務清償方案而不成立，且其無擔保或無優先權之債
    務總額未逾12,000,000元，復未經法院裁定開始清算程序或
    宣告破產，故為此聲請更生等語。
三、查聲請人主張其曾提出債權人清冊，依消費者債務清理條例
    第151 條第1 項規定，以書面向最大債權金融機構萬泰銀行
    申請協商債務清償方案，惟協商不成立等情，業據其提出該
    銀行出具之前置協商不成立通知書影本1 件為證，堪信屬實
    。又據上開前置協商不成立通知書之記載，聲請人係因未能
    接受顯足負擔之還款方案，復經本院依職權向萬泰銀行查詢
    其與聲請人協商不成立之原因，該銀行回覆稱其原提出180
    期、年利率0%、每月還款金額為11,314元之清償方案，惟聲
    請人表示每月僅願負擔5,000 元，以致協商不成立等語，有
    本院辦理民事電話查詢登記表1 件附卷可稽。而本件聲請人
    具狀聲請更生，並未敘明其未能接受萬泰銀行所提前述債務
    清償方案之具體原因；然據聲請人於聲請狀中所陳，其每月
    薪資所得為38,340元，倘依萬泰銀行所提每月繳納11,314元
    之清償方案履行，每月仍有餘款27,026元，又聲請人雖主張
    每月必要支出為34,465元，惟其既已負債大於資產，本應較
    一般人更節約支出，撙節開銷，況依行政院主計處公佈之97
    年度臺灣省每人每月最低生活費用為9,829 元，該最低生活
    費用即包括食、衣、住、行等費用在內，自應以行政院主計
    處公佈之最低生活費用作為其每月必要支出之計算標準，故
    聲請人每月薪資收入扣除每月依前述清償方案還款後之餘額
    27,026元，應足以支應其自身及其配偶之基本生活【計算式
    ：9,829 ×2 ＝19,658＜27,026】。抑且，依聲請人提出之
    財政部臺灣省北區國稅局95年度及96年度綜合所得稅各類所
    得資料清單所載，其於95年度及96年度在中華電視股份有限
    公司任職之薪資所得總額分別為505,420 元及480,820 元，
    平均每月薪資收入為42,118元【計算式：505,420 ÷12＝42
    ,118，小數點以下四捨五入】、40,068  元【計算式：480,
    820 ÷12＝40,068，小數點以下四捨五入】，益徵聲請人每
    月薪資收入並無不能負擔萬泰銀行所提每月繳納11,314元清
    償方案之情事，即前置協商之最大債權銀行萬泰銀行所提議
    之協商條件係在聲請人清償能力之範圍內。從而，本件聲請
    人之每月收入既足以維持基本生活及負擔前置協商之最大債
    權銀行萬泰銀行提議之債務清償方案，即難認聲請人有何不
    能清償債務或不能清償之虞之情事，自與消費者債務清理條
    例第3 條所定要件不符，是其所為更生之聲請，不應准許，
    爰裁定如主文。
中    華    民    國    98    年    3     月    10    日
                  民事第三庭    法  官  王瑜玲
上為正本係照原本作成
如不服本裁定，應於裁定送達後10日內，以書狀向本院提出抗告
，並繳納抗告費新臺幣1,000 元。
中    華    民    國    98    年    3     月    11    日
                                書記官  黃美雲


司法院資訊處製作；財團法人民間司法改革基金會備份。
